臺灣板橋地方法院刑事判決　　　　　　95年度簡上字第938 號
上　訴　人
即　被　告　甲○○
上列上訴人因詐欺案件，不服本院95年度簡字第4428號中華民國
95年9 月29日第一審判決（聲請簡易判決處刑案號：台灣板橋地
方法院檢察署95年度偵字第6821號），提起上訴，本院判決如下
：
    主      文
上訴駁回。
    事      實
一、甲○○依其社會生活經驗及智識程度，能預見提供自己之帳
    戶存摺、提款卡、密碼、印章等物予他人使用，可能遭人將
    之作為從事詐欺取財等犯罪行為之工具，竟仍不違背其本意
    ，基於幫助他人詐欺取財之犯意，於民國94年5 月18日，前
    往台北縣樹林市板信商業銀行樹林分行開立存款帳戶（帳號
    ：00000000000000號，以下簡稱板信銀行帳戶），嗣於94年
    6 月9 日前之某日，在不詳處所，將該帳戶之存摺、提款卡
    、密碼及印章等物，交予某真實年籍、姓名不詳之人使用。
二、該真實年籍、姓名不詳之人，即與自稱中華電信公司員工「
    陳國全」之成年男子等所組成之詐騙集團，共同基於為自己
    不法所有之犯意，於94年6 月9 日下午3 時許，由「陳國全
    」撥打電話予乙○○，佯稱可退還電話保證金新台幣（下同
    ）4,100 元云云，致乙○○陷於錯誤，而於同日下午4 時31
    分許，持其夫謝佳憲所有之萬泰商業銀行金融卡，依「陳國
    全」指示在自動櫃員機轉入28,800元至甲○○前揭板信銀行
    帳戶。
三、案經台北縣政府警察局樹林分局報告台灣板橋地方法院檢察
    署檢察官偵查後聲請簡易判決處刑。
    理      由
一、本案認定犯罪事實所用之證據（包含被告甲○○於警詢、偵
    查及本院審理時之供述、證人謝佳憲、乙○○於警詢及偵查
    中之證述、被告銀行開戶資料、板信銀行函、交易明細、報
    案資料、匯款紀錄等）經檢察官、被告於本院審理時同意將
    該等證據資料列為證據調查，本院審酌上開證據資料作成時
    之情況，並無不適當之情形，且證據力並未明顯偏低，依刑
    事訴訟法第159 條之5 第1 項規定，均應具有證據能力。
二、訊據被告固不否認有於前開時、地，申辦板信銀行帳戶之事
    實，惟矢口否認有何犯行。辯稱：伊係與男友許文芳一起去
    申請系爭帳戶，許文芳說該帳戶之存摺、提款卡、密碼放在
    機車上失竊，當時有請許文芳去掛失，後來才知道是被賣掉
    ，伊是被許文芳騙云云。
三、本院查：
（一）上揭有關被告如何於前開時、地，申請板信銀行帳戶之事
      實，業據被告於偵查中及本院審理時均坦認不諱，並有開
      戶資料、板信銀行函及交易明細資料等件在卷可稽（見偵
      卷第20-24 、64-65 、76、106-107 頁），是被告確有申
      辦該帳戶，應堪認定。
（二）而該詐騙集團成員於取得被告帳戶資料後，隨即以「佯稱
      退還電話保證金」為由，向被害人乙○○行使詐術，使乙
      ○○陷於錯誤，因而匯款入被告提供之前開帳戶等情，亦
      經證人乙○○、謝佳憲等人於警詢及偵查中證述明確，並
      有匯款單附卷可查（見偵卷第72、75、76、90、91頁），
      是被告提供之帳戶，已成為詐騙集團詐欺取財之工具，亦
      堪認定。
（三）按一般於郵局或銀行等金融機構開設存款帳戶暨請領存摺
      及提款卡，係針對個人身分及信用予以資金流通之經濟活
      動，具有強烈專屬性，而金融帳戶為個人理財之工具，且
      申請開立金融帳戶並無任何特殊之限制，一般民眾均得以
      存入最低開戶金額之方式、任意在多數不同之金融機構申
      辦多數之存款帳戶使用，此乃公眾所週知之事實，亦為被
      告所應知。是依一般人之日常生活經驗，若見他人不以自
      己名義申請帳戶，反向他人收取存款帳戶為不明用途使用
      ，衡情對於該等帳戶係供詐騙等目的不法使用一節，自當
      有合理之預見與認知。
（四）被告雖辯稱：伊與男友許文芳一起去辦理開戶，許文芳說
      該帳戶之存摺、提款卡、密碼放在機車上遭竊，沒有交付
      帳戶給詐騙集團使用云云。經查：被告自承開立帳戶時有
      辦理語音轉帳功能，且前開物品失竊後，並未報案或辦理
      掛失止付；而許文芳於本院另案審理時，坦承於94年5 月
      18日申辦帳戶後一週內之某日，在台北縣鶯歌鎮將其所有
      帳戶之存摺、金融卡、密碼交付某詐騙集團成員使用，經
      本院以95年度訴字第1543號判決處有期徒刑四月在案。又
      被告於警詢時辯稱辦理系爭帳戶係為償還信用貸款之用云
      云（見偵卷第64頁），於本院審理時則改稱係為存錢之用
      （見本院卷第56頁），陳後所陳已有不一，況被告自承未
      向板信銀行貸款（見本院卷第57頁），則其何有為償還信
      用貸款而申請系爭帳戶之餘地，亦證被告所辯純屬虛構，
      難以採信。況詐騙集團成員以些許代價大肆蒐購人頭帳戶
      供給使用，衡情應無使用未經申辦帳戶者同意，來路不明
      帳戶之可能，否則如在詐騙集團成員尚未行騙前，或行騙
      後尚未提領詐得款項前，該帳戶所有人即將該帳戶掛失，
      甚或加以提領，詐騙集團即冒大費周章行騙，卻一無所獲
      之風險，亦證被告確實將前開帳戶之存摺、提款卡、密碼
      等物交付詐騙集團成員使用，具有幫助該詐欺集團詐欺取
      財之不確定故意甚明。被告前開所辯，核與事證不符，亦
      與常情有違，顯係事後卸責避就之詞，不足採信。
（五）綜上所述，本案事證明確，被告犯行，洵堪認定。
四、新舊法之比較適用：
（一）被告行為後，刑法於94年2 月2 日修正公布，並自95年7
      月1 日施行，且刑法施行法於95年6 月14日增訂該法第1
      條之1 規定，並同自95年7 月1 日施行。另按同於95年7
      月1 日修正施行之刑法第2 條規定，乃係關於新舊法比較
      適用之準據法，其本身無關行為可罰性要件之變更，故上
      開法律修正施行後，如有涉及比較新舊法之問題，即應逕
      依修正後刑法第2 條第1 項規定，為「從舊從輕」之比較
      。再法律變更之比較適用，比較時應就罪刑有關之共犯、
      未遂犯、想像競合犯、牽連犯、連續犯、結合犯、以及累
      犯加重、自首減輕暨其他法定加減（如身分加減）與加減
      例等一切情形，綜其全部罪刑之結果而為比較；且就比較
      之結果，須為整體之適用，不能割裂分別適用各該有利於
      行為人之法律（最高法院95年度第8 次刑事庭會議決議意
      旨參照）。
（二）經綜合比較結果，被告所犯涉及罰金刑、易刑處分等規定
      ，均以修正前刑法對被告有利，自應整體依刑法第2 條第
      1 項前段規定，適用行為時即修正前刑法及罰金罰鍰提高
      標準條例相關規定，予以論處。另新法第30條關於幫助犯
      規定雖亦修正，然僅為法理之明文化，非屬法律之變更，
      應逕適用新法之規定。
五、核被告所為，係犯刑法第30條第1 項、第339 條第1 項之幫
    助詐欺取財罪。被告以幫助之意思，參與構成要件以外之行
    為，為幫助犯，爰依刑法第30條第2 項規定，依正犯之刑減
    輕之。
六、原審認被告犯行事證明確，適用刑法第2 條第1 項前段、第
    30條第1 項前段、第2 項、第339 條第1 項、修正前刑法第
    41條第1 項前段，罰金罰鍰提高標準條例第1 條前段、修正
    前罰金罰鍰提高標準條例第2 條、現行法規所定貨幣單位折
    算新台幣條例第2 條等規定，並審酌被告之犯罪動機、目的
    、手段、所生損害，及犯罪後猶飾詞圖卸，未見悔意之態度
    等一切情狀，量處有期徒刑四月，併諭知以銀元三百元折算
    一日之易科罰金標準。經核其認事用法，均無違誤，量刑亦
    稱妥適。被告上訴意旨猶執陳詞，否認犯罪，為無理由，應
    予駁回。
七、據上論斷，應依刑事訴訟法第455 條之1 第1 項、第3 項、
    第368 條，判決如主文。
本案經檢察官彭聖斐到庭執行職務。
中    華    民    國    96    年    6     月    14    日
            刑事第六庭  審判長法  官  許仕楓
                              法  官  饒金鳳
                              法　官  林鈺琅
以上正本證明與原本無異。
不得上訴。
                              書記官  林蔚然
中    華    民    國    96    年    6     月    14    日
附錄本案論罪科刑法條全文：
刑法第339 條：
  意圖為自己或第三人不法之所有，以詐術使人將本人或第三人
  之物交付者，處五年以下有期徒刑、拘役或科或併科一千元以
  下罰金。
  以前項方法得財產上不法之利益或使第三人得之者，亦同。
  前二項之未遂犯罰之。
